【裁判字號】    88,易,2781
【裁判日期】    900102
【裁判案由】    詐欺
【裁判全文】
臺灣臺南地方法院刑事判決                        八十八年度易字第二七八一號
    公  訴  人  臺灣台南地方法院檢察署檢察官
    被      告  乙○○
右列被告因詐欺案件，經檢察官提起公訴 （八十八年度偵字第二九四一號）及移送
併辦（八十九年度偵字第八二五０號），本院判決如
左：
    主  文
乙○○無罪。
    理  由
一、公訴意旨如附件起訴書所載。
二、按犯罪事實應依証據認定之，無証據不得推定其犯罪事實，刑事訴訟法第一百五
    十四條定有明文。按刑法第三百三十九條第一項之詐欺罪，以意圖為自己或第三
    人之不法之所有，施用詐術使人陷於錯誤而交付財物為犯罪構成要件；如行為人
    欠缺不法所有之意圖或無施用詐術之行為或其所用之方法，不能認為詐術，亦不
    致使人陷於錯誤，即不得以詐欺罪相繩（最高法院四十六年台字二六Ｏ號判例意
    旨參照）。故民事債務當事人間，若有未依債務本旨履行給付之情形，原因非一
    ，其因不可歸責之事由致無法給付，甚至債之關係成立後，始惡意遲延給付，皆
    有可能，非必出於自始無意給付之詐欺罪一端，故別無積極證據之情形，自難單
    以被告單純債務不履行之狀態，即推定被告自始即有不法所有之意圖而施用詐術
    。
三、本件公訴意旨認被告涉有詐欺罪嫌，無非以告訴人之指訴云云為其論據。惟訊據
    被告固坦承於右開時地簽發支票向告訴人購買電器，支票屆其未支付票款之事實
    ，惟矢口否認詐欺犯行，辯稱：我確是因開設美語補習班之需，才向告訴人買電
    器，嗣該補習班因招生不足，才沒開成，伊購買時仍有資力，因伊朋友陳秀玫向
    伊借款六十幾萬元，祇償還二十幾萬元，伊準備以其未償還之款項供支付貨款，
    惟因陳秀玫未還款，致伊一時無力償還貨款，伊無詐欺犯意等語。經查：
(一)、被告所辯伊確是因開設美語補習班之需，才向告訴人購買電器，嗣該補習班因
      招生不足，才未開成乙情，為告訴代理人甲○○於審理中所供承無訛，自足採
      信。是被告顯非以佯以開設補習班為詐術，向告訴人詐購電器甚明。
(二)、且被告向告訴人購買電器所簽發支票之帳戶，自開戶後迄至八十七年十月二日
      始有退票紀錄，此一事實，有萬通商業銀行東台南分行檢送之支票存款退票明
      細表乙份附卷足憑，足見被告於八十七月八月間簽發支票向告訴人購買電器時
      ，並非已陷於無資力，自難認其於購貨時有向告訴人施用詐術方法，致使告訴
      人陷於錯誤而交付電器之情事，自不待言。
(三)、被告所辯伊朋友陳秀玫向伊借款六十幾萬元，祇償還二十幾萬元，被告準備以
      其未償還之款項供支付貨款，惟因陳秀玫未還款，致被告無力償還貨款乙節，
      亦為告訴代理人甲○○於審理中所不爭，足證被告自始即有償債之準備及預算
      ，並非自始即有惡意不付貨款之詐欺犯意，顯難徒因嗣後陳秀玫未依約償還借
      款，致其一時未能支付貨款，即推定其有不法所有之意圖，亦屬無疑。
(四)、參以被告已與告訴人達成民事和解，願分期償還貨款，亦有和解書乙份附卷足
       稽，益證益證其有償債誠意，並無不法所有之意圖，亦不待言。
(五)、綜上各情參互觀之，本件被告顯無意圖為自己不法之所有，施用詐術使告訴人
      陷於錯誤而交付財物之犯意及犯行，揆諸首開說明，應認本件僅係單純民事債
      務不履行，尚難以詐欺罪相繩，此外復查無其他積極證據足證被告涉有公訴人
      所指犯行，因認被告被訴犯罪不能證明，應諭知無罪，以免冤抑。
四、本案既經諭知無罪，台灣台南地方法院檢察署請併辦之八十九年度偵字第八二五
    ０號詐欺乙案，即與本案無連續犯裁判上一罪之關係，自無從併辦，應退由該署
    檢察官依法處理，併此敘明。
五、據上論斷，應依刑事訴訟法第三百零一條第一項判決如主文。
本案經檢察官王百玄到庭執行職務。
中    華    民    國       九十        年      一       月       二    日
                                    灣臺南地方法院刑事第一庭
                                      法  官  柯  顯  卿
右正本證明與原本無異。
如不服本判決，應於判決送達後十日內向本院提出上訴狀( 應附繕本 )。
                                      書記官  盧  立  勇
中    華    民    國       九十        年      一       月        三    日


司法院資訊處製作；財團法人民間司法改革基金會備份。
